臺灣高等法院臺南分院民事裁定
110年度抗更二字第1號
抗  告  人  德英生物科技股份有限公司
兼  上一人
法定代理人  郭國華  
抗  告  人  王羣芳  
            張立青  
            洪瑋敏  
相  對  人  謝幸樹  
上列抗告人因與相對人謝幸樹間確認技術增資關係無效事件，對
於中華民國108年8月26日臺灣臺南地方法院108年度訴字第1257
號所為裁定提起抗告，本院裁定如下： 
    主  文
原裁定關於核定訴訟標的價額部分廢棄。
本件訴訟標的價額核定為新臺幣壹萬陸仟陸佰玖拾壹元。
    理  由
一、抗告意旨略以：相對人對抗告人等起訴請求確認技術增資關
    係無效，影響所及為抗告人等間就該增資發行新股3,000萬
    股之股東權存在與否，應以起訴日即民國108年7月30日交易
    價格每股新臺幣（下同）47.95元計算本件訴訟標的價額，
    是本件訴訟標的價額應為14億3,850萬元（計算式：30,000,
    000×47.95＝1,438,500,000），應徵第一審裁判費1,071萬6,
    100元，惟原裁定竟認本件訴訟標的價額不能核定，以民事
    訴訟法第466條所定不得上訴第三審之最高利益額數加10分
    之1即165萬元定之，核計裁判費為1萬7,335元，顯有違誤，
    爰提起本件抗告，請求廢棄原裁定等語。
二、按訴訟標的之價額，由法院核定。核定訴訟標的之價額，以
　　起訴時之交易價額為準；無交易價額者，以原告就訴訟標的
    所有之利益為準。法院因核定訴訟標的之價額，得依職權調
    查證據，民事訴訟法第77條之1第1、2、3項分別定有明文。
　　次按訴訟標的價額之核定，應以原告如獲勝訴判決所得受之
    客觀上利益定之。而消極確認之訴，原告起訴係請求確認被
    告對某特定法律關係不存在，原告並無積極之利益，僅有消
    極之利益，原告所有消極之利益若干，固須斟酌被告主張積
    極利益之內容，惟該積極利益顯非原告所得受之客觀利益者
    ，仍不得逕以被告主張之積極利益為訴訟標的價額核定之基
    礎（最高法院110年度台抗字第320號民事裁定參照）。
三、查，相對人提起本件確認技術增資關係無效之訴，聲明請求
    確認抗告人德英生物科技股份有限公司（下稱德英公司）、
    郭國華、王羣芳、張立青、洪瑋敏等5人及原審被告陳柏亦
    、林益煌、陳宥霖等3人於91年8月3日增資發行新股即經臺
    南科學工業園區開發籌備處（改制為臺南科學工業園區管理
    局）91年10月4日南二字第0910013297號函核准增資發行新
    股之技術增資關係無效，如相對人之主張有理由，則相對人
    因增資發行新股之技術增資關係而降低之持股比率，將得予
    回復。次查，德英公司辦理現金以外財產（指技術）增資3,
    000萬股（每股面額10元，下同）記入資本額（見本院更二
    卷第47頁），增資後資本總額為5億6,600萬元（見本院更二
    卷第49頁）。德英公司固於96年4月間註銷上開技術股之1,0
    60萬股及辦理減少資本額1億600萬元，但仍存技術股之1,94
    0萬股（計算式：30,000,000股－10,600,000股＝19,400,000
    股）記入德英公司資本額（見本院更二卷第51頁）。抗告人
    於96年間，因尚未公開發行而無實際可供參考的交易價格，
    故依據會計師查核報告以每股金額10元計算，將原實收資本
    額5億6,600萬元辦理減資1億600萬元，減資後實收資本總額
    為4億6,000萬元等情，有抗告人110年8月23日德英（110）
    財字第039號函檢附之資誠會計師事務所德英公司減少資本
    額查核報告（見本院更二卷第75至77頁），及相對人110年8
    月27日民事陳報狀檢附之德英公司110年3月14日刊印之公開
    說明書（見本院更二卷第85至102頁）在卷可參，衡酌資誠
    會計師事務所為國內知名之會計師事務所，信譽卓著，其出
    具之查核報告應可採信。又依據臺灣證券交易所公開資訊觀
    測站（股票代碼4911），可知本案起訴時（108年7月30日）
    德英公司108年第三季季報（即108年9月30日財務報表）顯
    示德英公司資本額5億5,660萬元，每股10元，已發行股份為
    5,566萬股，若本案原告獲判決確定技術增資關係無效，德
    英公司資本額將從5,566萬股減少為3,626萬股（計算式：55
    ,660,000股－19,400,000股＝36,260,000股），致相對人於德
    英公司之持股比率由0.00180%（即1,000股/55,660,000股＝0
    .00180%）增加至0.00276%（即1,000股/36,260,000股＝0.00
    276%），計算相對人提起本件訴訟所受之利益為增加德英公
    司持股比率0.00096%。參酌相對人起訴當日證券櫃檯買賣中
    心公司之德英公司股權當日每股收盤價額為47.95元（見本
    院更二卷第67頁），計算德英公司全部股權交易價額為17億
    3,866萬7,000元（計算式：36,260,000股×47.95/股＝1,738,
    667,000元），則相對人即原告於德英公司之持股比率增加0
    .00096%，所受利益為1萬6,691元（計算式：1,738,667,000
    元×0.00096%＝16,691元）。
四、綜上所述，本件訴訟標的價額應核定為1萬6,691元，原裁定
    核定為165萬元，尚有未洽，抗告意旨指摘原裁定關於核定
    訴訟標的價額部分不當，聲明廢棄，為有理由，爰由本院廢
    棄此部分，並諭知如主文第2項所示。又原裁定關於核定訴
    訟標的價額部分既經廢棄，則命補繳裁判費部分即失所依據
    ，自應俟本裁定確定後，由原法院另為補繳裁判費之適當處
    理，附此敘明。
六、據上論結，本件抗告為有理由，爰裁定如主文。　　　　　
中　　華　　民　　國　　110 　年　　8 　　月　　31　　日
                  民事第六庭    審判長法  官  陳春長

                                      法  官  黃瑪玲

                                      法  官  張季芬
上為正本係照原本作成。
本裁定除以適用法規顯有錯誤為理由外，不得再抗告。如提再抗
告，應於收受送達後十日內向本院提出再抗告狀（須附繕本），
並繳納再抗告費新台幣一千元。
提起再抗告應委任律師或具有律師資格之人之委任狀；委任有律
師資格者，另應附具律師資格證書及釋明委任人與受任人有民事
訴訟法第466條之1第1項但書或第2項所定關係之釋明文書影本。
中　　華　　民　　國　　110 　年　　8 　　月　　31　　日

                                      書記官  邱斈如
【附註】
民事訴訟法第495條之1第2項準用同法第466條之1第1、2項規定
：
⑴對於第二審判決上訴，上訴人應委任律師為訴訟代理人。但上
  訴人或其法定代理人具有律師資格者，不在此限。
⑵上訴人之配偶、三親等內之血親、二親等內之姻親，或上訴人
  為法人、中央或地方機關時，其所屬專任人員具有律師資格並
  經法院認為適當者，亦得為第三審訴訟代理人。
民事訴訟法第466條之2第1項：
  上訴人無資力委任訴訟代理人者，得依訴訟救助之規定，聲請
  第三審法院為之選任律師為其訴訟代理人。